臺灣新竹地方法院民事裁定
110年度竹東簡字第105號
反訴  原告
即  被  告  官美月  

            彭詠純  

共      同
訴訟代理人  曾能煜律師
反訴  被告
即  原  告  彭文珍  
                      指定送達處所：新竹市○○路0段000號               0樓之0
訴訟代理人  洪桂如律師
上列當事人間請求履行遺產分割協議事件，被告提起反訴，本院
裁定如下：
    主  文
反訴原告之反訴駁回。
反訴訴訟費用由反訴原告負擔。
    理  由
一、按被告於言詞辯論終結前，得在本訴繫屬之法院，對於原告
    提起反訴；反訴之標的，如與本訴之標的及其防禦方法不相
    牽連者，不得提起，民事訴訟法第259 條、第260 條第1 項
    後段定有明文。蓋反訴制度，在求本訴與反訴之言詞辯論及
    其他調查證據等程序，可以互相利用，而得節省勞力、時間
    、費用，並防止裁判之牴觸，故如反訴之標的，與本訴之標
    的及其防禦方法並無牽連關係，則雖合併辯論，仍須各自提
    出與本訴不相牽連之攻擊或防禦方法，不但不能達到互相利
    用之目的，反使訴訟程序歸於複雜，故應不許當事人提起。
    又民事訴訟法第260 條第1 項後段所稱之「相牽連」，乃指
    為反訴標的之法律關係與本訴標的之法律關係間，或為反訴
    標的之法律關係與作為本訴防禦方法所主張之法律關係間，
    兩者在法律上或事實上關係密切，審判資料有其共通性或牽
    連性者而言。換言之，為本訴標的之法律關係或作為防禦方
    法所主張之法律關係，與為反訴標的之法律關係同一，或當
    事人兩造所主張之權利，由同一法律關係發生，或為本訴標
    的之法律關係發生之原因，與為反訴標的之法律關係發生之
    原因，其主要部分相同，方可認為兩者間有牽連關係。是若
    反訴標的與本訴之標的及其防禦方法不相牽連，即難認符合
    上開條文所稱之「相牽連」，自不備反訴之要件，依民事訴
    訟法第249 條第1 項第6 款規定，法院應以裁定駁回該反訴
    。
二、經查，反訴被告主張坐落於新竹縣○○鎮○○段000 地號土地（
    下稱系爭土地）原為其與訴外人徐國賢之母即訴外人彭徐澄
    英所出資購買，但借名登記於徐國賢名下，嗣彭徐澄英於民
    國94年11月2 日死亡，反訴被告與彭國賢共同繼承取得系爭
    土地所有權，雙方協議母親遺產中不動產部分，雙方持分1/
    2共同持有，爾後出售或由彭國賢自住，兩人均有1/2股份包
    含車庫土地（即系爭土地），並於94年12月25日簽立協議書
    （下稱系爭協議書），而為方便系爭土地日後出售及彭國賢
    居住使用，雙方合意將反訴被告應分得之應有部分1/2借名
    登記予彭國賢且同意其無償使用，然彭國賢於102 年6 月25
    日死亡，反訴被告同意由彭國賢之子女即訴外人彭亘佑及反
    訴原告彭詠純繼續無償使用系爭土地，且為一併處理反訴被
    告與彭國賢子女名下之全部共有房地，遂同意彭國賢之子女
    先辦理系爭土地繼承登記各1/2，詎彭亘佑於109 年5 月13
    日死亡，其所有系爭土地應有部分1/2即由反訴原告官美月
    繼承，故系爭土地現登記名義人為反訴原告，爰依系爭協議
    書第3 項、類推適用民法第541 條第2 項、民法第179 條規
    定及繼承之法律關係，起訴請求反訴原告將渠等名下之系爭
    土地應有部分1/2移轉登記予反訴被告所有等語。反訴原告
    前開訴訟繫屬中具狀提起反訴，主張依系爭協議書前言及第
    1、2、4項所載可知，伊等與反訴被告自94年起為彭亘佑、
    彭國賢代為保管新臺幣（下同）200 萬元、130 萬元共計33
    0 萬元之定存，彼等間因而成立消費寄託契約，伊等以反訴
    起訴狀終止該消費寄託契約，並依民法第597 條、第179 條
    之規定，請求反訴被告返還330 萬元及自反訴起訴狀繕本送
    達翌日起，按週年利率5%計算之利息等語。惟依上開兩造訴
    之聲明及訴訟標的以觀，本訴原告與反訴原告之訴訟標的顯
    非同一，各自主張權利亦非由同一事實而發生，亦無其中一
    請求為他請求之先決問題之情形，且反訴與本訴之攻擊、防
    禦方法亦不相牽連，亦即反訴被告是否返還代管之寄託物（
    定存）與本訴被告是否履行系爭土地應有部分1/2之協議並
    無相牽連關係，並不因兩造之訴訟標的法律關係均記載於同
    一份契約而可認為本訴與反訴有相牽連關係。揆諸前揭規定
    及說明，反訴原告所提起之本件反訴不符合民事訴訟法第26
    0條第1項規定之要件，其反訴為不合法，應予駁回。
三、依民事訴訟法第249 條第1 項第6 款、第95條、第78條，裁
    定如主文。
中　　華　　民　　國　　110 　年　　9 　　月　　27　　日
                  竹東簡易庭  法  官  黃致毅
以上正本係照原本作成。
如不服本裁定應於送達後10日內向本院提出抗告狀，並繳納抗告
費新臺幣1,000元。
中　　華　　民　　國　　110 　年　　9 　　月　　27　　日
                              書記官  蕭宛琴